臺灣高等法院臺南分院民事判決　　96年度上字第24號
上　訴　人　丁○○
　　　　　　甲○○
　　　　　　丙○○
　　　　　　乙○○
共　　　同
訴訟代理人　郭俊廷　律師
被　上訴人　中禾企業有限公司
法定代理人　己○○
訴訟代理人　林憲聰　律師
被　上訴人　戊○○
上列當事人間請求侵權行為損害賠償事件，上訴人對於中華民國
95年12月21日臺灣臺南地方法院95年度重訴字第174號第一審判
決提起上訴，本院於96年6月26日言詞辯論終結，判決如下：
    主      文
上訴駁回。
第二審訴訟費用由上訴人負擔。
    事實及理由
一、上訴人（即原告）主張：本件被害人王蔡美芬為上訴人丁○
    ○之妻，已成年之上訴人甲○○【長女、民國（下同）67年
    5月8日生】、丙○○（次女、68年7月9日生）、乙○○（長
    子、72年1月22日生）之母。被上訴人戊○○受僱於被上訴
    人中禾企業有限公司（下稱中禾公司），擔任駕駛及送貨業
    務，平日駕駛車牌碼7631─ＪＧ號小貨車送貨，係駕駛貨車
    從事業務之人。被上訴人戊○○於94年10月31日下午1時起
    至2時止，在台南市安平工業區飲用保力達藥酒加米酒後，
    已無法安全駕駛動力交通工具，其原應注意汽車駕駛人飲用
    酒類或其他類似物後，其吐氣所含酒精濃度超過每公升0.25
    毫克，或血液中酒精濃度超過百分之0.05以上者，不得駕車
    ，且汽車行駛時，駕駛人應注意車前狀況，隨時採取必要之
    安全措施，而依當時情形又無不能注意之情事，竟疏於注意
    ，仍執意於當日下午2時30分許，酒後駕駛上開小貨車外出
    送貨，並於同日下午4時45分許，沿台南市○○路內側快車
    道，由南往北方向行經安億路與慶平路口時，因酒後行車不
    穩，於變換至外側快車道時，不慎撞及由東向西步行橫越安
    億路行至該外側快車道之王蔡美芬，致王蔡美芬受有頭部外
    傷、蜘蛛網膜下出血及腦水腫等傷害，經送醫後不治死亡。
    嗣後經警到場處理，於當日下午5時19分測得被上訴人戊○
    ○吐氣所含酒精成份達每公升0.21毫克（ＭＧ／Ｌ），換算
    其駕車時之吐氣酒精濃度達每公升0.49毫克，肇事時之酒精
    濃度達每公升0.26毫克，客觀上已達不能安全駕駛動力交通
    工具程度。被上訴人係從事駕駛業務之人，核其所為係犯刑
    法第185條之3公共危險罪及第276條第2項之業務過失致人於
    死罪，此有台南地檢署94年偵字第14718及95年偵1197號起
    訴書附於原審95年度交附字第25號卷10至11頁可稽。上訴人
    爰依侵權行為法律關係（民法第184條第1項前段、第192條
    第1項、第2項、第194條及民法第188條第1項規定）請求被
    上訴人戊○○及其僱用人即被上訴人中禾公司連帶負損害賠
    償責任，被上訴人應依序分別連帶給付上訴人丁○○殯葬費
    支出及精神慰撫金合計3,893,850元（喪葬費393,850元+精
    神慰撫金3,500,000元=3,893,850元）、給付上訴人甲○○
    、丙○○、乙○○各2,500,000元精神慰撫金，及均自95年4
    月26日起至清償日止，按週年利率百分之5計算之利息，並
    願供擔保請准宣告假執行。原審僅准上訴人丁○○請求之金
    額為殯葬費用393,850元及精神慰撫金800,000元，合計為1,
    193,850元；上訴人甲○○、丙○○及乙○○各得請求精神
    慰撫金600,000元，再依雙方過失程度（被害人王蔡美芬有
    百分之30過失；被上訴人戊○○有百分之70過失），減輕被
    上訴人賠償金額百分之30，則上訴人丁○○得請求835,695
    元、上訴人甲○○、丙○○及乙○○各得請求420,000元。
    又被害人王蔡美芬死亡後，上訴人已受領新光產物保險股份
    有限公司（下稱新光產物保險公司）所給付之強制汽車責任
    保險之保險費1,500,000元，其中上訴人丁○○分得750,000
    元，其餘上訴人每人各分得250,000元，各予以扣除後，乃
    判命「被上訴人應連帶給付上訴人丁○○85,695元、連帶給
    付上訴人甲○○、丙○○、乙○○各170,000元，及均自95
    年4月26日起至清償日止，按週年利率百分之5計算之利息。
    」，並就各該准許部分為假執行之宣告（除上訴人丁○○上
    訴所請求之再給付精神慰撫金1,000,000元；及上訴人甲○
    ○、丙○○及乙○○各再請求之精神慰撫金800,000元外，
    上訴人就其餘部分均未上訴而告確定），而駁回上訴人其餘
    之訴及假執行之聲請，自有未合。而上訴聲明：(1)原判決關
    於上訴人丁○○敗訴部分廢棄，上開廢棄部分被上訴人應再
    連帶給付上訴人丁○○1,000,000元，及自起訴狀繕本送達
    翌日起至清償日止，按依年息百分之5計算之利息。(2)原判
    決關於上訴人甲○○、丙○○、乙○○敗訴部分廢棄，上開
    廢棄部分被上訴人應再連帶各給付上訴人甲○○、丙○○、
    乙○○800, 000元，及均自起訴狀繕本送達翌日起至清償日
    止，按依年息百分之5計算之利息。(3)願供擔保，請准宣告
    假執行。（上述請求均已扣除上訴人應自行負擔之百分之10
    之過失）(4)第一、二審訴訟費用由被上訴人連帶負擔。
    並於本院補充主張：
  (一)、查被上訴人戊○○平日駕駛車牌碼7631－ＪＧ號小貨車送
      貨，係駕駛貨車從事業務之人，其受僱於被上訴人中禾公
      司，擔任駕駛及送貨業務，於94年10月31日下午1時起至2
      時止，在台南市安平工業區飲用保力達藥酒加米酒後，已
      無法安全駕駛動力交通工具，其原應注意汽車駕駛人飲用
      酒類或其他類似物後，其吐氣所含酒精濃度超過每公升0.
      25毫克，或血液中酒精濃度超過百分之0.05以上者，不得
      駕車，且汽車行駛時，駕駛人應注意車前狀況，隨時採取
      必要之安全措施，而依當時情形又無不能注意之情事，竟
      疏於注意，仍執意於當日下午2時30分許，酒後駕駛上開
      小貨車外出送貨，並於同日下午4時45分許，沿台南市○
      ○路，由南往北方向行經安億路與慶平路口時，因酒後行
      車不穩，於變換車道時，不慎撞及欲步行穿越上開路段之
      王蔡美芬，致王蔡美芬受有頭部外傷、蜘蛛網膜下出血及
      腦水腫等傷害，經送醫後不治死亡。嗣後經警到場處理，
      於當日下午5時19分測得戊○○吐氣所含酒精成份達每公
      升0.21毫克（ＭＧ／Ｌ），換算其駕車時之吐氣酒精濃度
      達每公升0.49毫，肇事時之酒精濃度達每公升0.26毫克，
      客觀上已達不能安全駕駛動力交通工具程度，何況被上訴
      人戊○○對上開犯行已坦承不諱，是被上訴人戊○○過失
      侵權行為，堪以認定。
  (二)、原審認定被上訴人戊○○就系爭車禍肇事應負百分70責任
      ，被害人王蔡美芬應負百分之30責任，顯乏依據。上訴人
      認被害人僅應負責百分之10責任。查被上訴人中禾公司資
      本額為逾10,200,000元之大公司，明知被上訴人戊○○無
      貨車駕駛執照，仍率然僱請其駕駛系爭貨車，似如縱虎歸
      山之危險，被上訴人中禾公司營業發貨倉庫位在台南市五
      期林默娘公園附近，距肇事地安億路、慶平路口不到五百
      公尺，足見被上訴人戊○○開車前飲酒，被上訴人中禾公
      司本可輕易明顯發見加以制止飲酒上班，並禁止其開公司
      貨車上路，竟予縱容，而戊○○明知酒後不得開車，否則
      觸犯刑章，甚且駕車竟因酒精麻醉失去注意能力，而任意
      變換車道及未注意車前安全狀況始，造成本件車禍，故被
      害人王蔡美芬縱有未注意來車穿越道路，亦僅應負責百分
      之10肇事責任，被上訴人戊○○應負擔百分之90責任。
  (三)、上訴人主張被上訴人應再增加給付上訴人丁○○精神慰
      撫金1,000,000元；上訴人甲○○、丙○○、乙○○三
      人各800,000元慰撫金之理由（均已扣除上訴人應自行負
      擔之百分之10之過失）：
　  1.原審認定上訴人請求之精神慰撫金丁○○部分為800,000
      元、甲○○、丙○○、乙○○各為600,000元，顯未正確
      斟酌兩造經濟地位、身分及教育程度，尤其上訴人所受精
      神痛苦，原本一家五口之家庭生活美滿幸福，茲驟然天人
      永隔，使上訴人等遭受喪妻、喪母之痛，精神上之痛苦，
      委實難以言喻，上訴人丁○○夫妻鶼鰈情深，如今老來無
      伴，情何以堪，爰請求再增加給付1,000,000元之精神慰
      撫金；上訴人甲○○、丙○○、乙○○等人各請求再增加
      給付800,000元之慰撫金，以資慰藉。
    2.被上訴人中禾公司資本額高達10,200,000元，有公司登記
      資料可稽，經濟能力雄厚，被害人蔡王美芬係空中大學社
      會科學系89年6月畢業，89年3月6日不動產經紀人考試院
      考試及格，以上有畢業證書、考試院及格證書影本各一份
      可證，社會教育程度水準地位中上。且平日亦經營美芬服
      裝行，有台南市政府營利事業登記證附卷可稽，是其經營
      服飾業之餘頗知上進向學，且有績效，全家人亦因事業有
      成經濟能力良好，除原審依稅務電子閘門財產所得調件明
      細表5件附卷認定外，上訴人並各有銀行存款定存及股票
      共1,200萬元以上，足證上訴人之經濟能力良好，但原審
      並未審酌及此。
    3.上訴人丁○○高工建築科畢業，經營服飾業；甲○○
      係國立中山大學企管系，刻正服務聚和國際股份有限公司
      ，月薪46,534元，有該公司員工薪資表可證；丙○○係
      國立台東師範學院畢業，現為板橋市溪洲國民小學老師，
      月薪44,625元，有畢業證書及薪俸明細表可證；乙○○
      係經國管理學院餐飲管理系畢業甫退伍，有畢業證書可證
      ，一家人教育及經濟社會地位中上，是以上訴人參酌上述
      兩造之經濟能力及社會地位，爰請求如上之慰撫金。
    4.被上訴人戊○○之月薪原審認其做臨時工，每月僅收入約
      20,000元，嗣被上訴人戊○○在本院改稱每月平均收入26
      ,000元，上訴人則認依社會上公司僱用貨車司機之薪資均
      以月薪方式，而非以論日計薪方式，且公司所僱貨車司機
      月薪行情均達40,000元以上。稽之被上訴人中禾公司竟未
      誠實申報員工薪資及勞保，竟任被上訴人戊○○將勞保僱
      主報在公會，且投保薪資僅18,300元，故被上訴人二人所
      言戊○○係以日薪計算薪資，並非實在。從而，原審未充
      分正確審酌被上訴人戊○○之經濟能力，及中禾公司為千
      萬元資本公司，財力雄厚，僅准許之慰撫金上訴人丁○○
      部分800,000元，其餘子女每人600,000元，顯屬過少，應
      如上訴人所請求增加之金額（上訴人丁○○應再增加1,00
      0,000元，其餘上訴人每人應再增加800,000元，前述金額
      均已扣除上訴人應自行負擔之百分之10之過失）。
二、被上訴人（即被告）則以：本件車禍之發生係因被害人王蔡
    美芬突然侵入被上訴人戊○○駕駛之車道，被上訴人戊○○
    縱有過失，被害人王蔡美芬亦與有過失，上訴人請求之精神
    慰撫金亦顯不合理等語資為抗辯，原判決判命「被上訴人應
    連帶給付上訴人丁○○85,695元、連帶給付上訴人甲○○、
    丙○○、乙○○各170,000元，及均自95年4月26日起至清償
    日止，按週年利率百分之5計算之利息。」，並就各該准許
    部分為假執行之宣告，而駁回上訴人其餘之訴及假執行之聲
    請，並無不合。聲明駁回上訴人之上訴。
    並補充答辯：對於本案爭點系爭車禍肇事責任分配及慰撫金
    請求之多寡，上訴人之主張實無理由，茲分述如下：
  (一)、系爭車禍肇事責任分配比例：上訴人主張被上訴人戊○○
      應負擔百分之90，王蔡美芬應負擔百分之10；被上訴人主
      張戊○○應負擔百分之50，王蔡美芬應負擔百分之50。
    1.按損害之發生或擴大，被害人與有過失者，法院得減輕賠
      償金額，或免除之，民法第217條第1項定有明文。復按「
      行人穿越道路，應依左列規定：…二在禁止穿越、劃有分
      向限制線、設有劃分島或護欄之路段或三車道以上之單行
      道，不得穿越馬路。…」，道路交通安全規則第134條第2
      款亦定有明文。
    2.系爭車禍之發生地點為設有分向限制線之道路，有道路交
      通事故現場圖、道路交通事故調查表影本可稽。劃有分向
      限制線之道路，本即禁止行人在該處穿越馬路，被害人王
      蔡美芬在設有分向限制線之車禍地點穿越道路，由東向西
      橫越安億路行至該外側快車道，致令被上訴人戊○○見狀
      煞閃不及撞及，顯然被害人王蔡美芬對系爭車禍之發生，
      亦與有過失。
    3.又依台灣省台南區車輛行車事故鑑定委員會之鑑定意見書
      （台南區950732案），其意見二表示本案「王蔡美芬徒步
      行走，行經劃設分向限制線肇事地點道路，違規穿越劃設
      分向限制線道路，未注意左右來車，同為肇事原因」（見
      本院卷第36至37頁）。依該專業之鑑定意見，駕駛戊○○
      與王蔡美芬其肇事責任應各該為百分之50，方屬允當。
    4.原審認被上訴人戊○○與被害人就系爭車禍應依序負擔百
      分之70、30之過失責任，對被上訴人戊○○，實已嫌過重
      ，茲上訴人執之再主張被上訴人應負擔百分之90責任，誠
      屬無稽。
    5.本案肇事7631-JG車輛，係為2835CC之小貨車（見鈞院卷3
      8頁），依照道路交通安全規則第3條暨第53條規定，其駕
      駛並毋須貨車駕駛執照，上訴人就此顯有誤解，抑或有混
      淆鈞院判斷之意圖。況且，被上訴人中禾公司對於所屬員
      工，均三令五申一再要求要遵守規定，其就選任受僱人戊
      ○○及監督其職務之執行，已盡相當之注意，被上訴人中
      禾公司應不負僱用人之賠償責任。
  (二)、慰撫金金額多寡：原審判決上訴人丁○○得請求之精神慰
      撫金800,000元，上訴人甲○○、丙○○及乙○○得請求
      之精神慰撫金各600,000元。上訴人認為原審所判准之金
      額過低，要求丁○○部分增加1,000,000元，其餘子女各
      增加800,000元。被上訴人認為原審判決金額實屬相當，
      上訴人請求增加並無理由。
    1.上訴人分別依配偶、子女關係請求慰撫金固屬有據，惟法
      院對於慰撫金之量定，應斟酌該受僱人及應負連帶賠償責
      任之僱用人，並被害人暨其父、母、子、女及配偶之身分
      、地位及經濟狀況等關係定之。原審於判決理由八之（二
      ）針對此部分記載「查原告丁○○為高工建築科畢業，經
      營服飾業；原告甲○○…被告戊○○為小學畢業，現為臨
      時工，每月收入約2萬元，亦據被告陳明在卷…本院審酌
      兩造之身分、教育程度、經濟能力、社會地位以及原告因
      王蔡美芬遭被告戊○○撞擊致死所受之痛苦等一切情狀，
      認原告丁○○得請求之精神慰撫金以80萬元，原告甲○○
      、丙○○及乙○○得請求之精神慰撫金各以60萬元為適當
      」等語，顯然原審已針對各該情況審酌，其判決金額亦屬
      相當，誠可認同。
    2.被上訴人戊○○於台南市禮儀用品職業工會投保之薪資級
      距為18,300元（見本院卷104頁附台南市禮儀用品職業工
      會回函）。而實際薪資，每天1,000元，若每月均無請假
     （月休4日）方有26,000元，實際上每月領取之薪資約20,0
      00元。
    3.被上訴人戊○○為本案侵權行為人應負終局賠償責任，審
      酌兩造各該情況，被上訴人認為原審判決金額實屬相當，
      上訴人請求再予增加實無理由。
三、兩造不爭執事項：
  (一)、被害人王蔡美芬為上訴人丁○○之妻，上訴人甲○○、丙
      ○○及乙○○之母。被上訴人戊○○於94年間係受僱於被
      上訴人中禾公司，擔任駕駛及送貨業務。
  (二)、被上訴人戊○○於94年10月31日下午1時起至2時止，在台
      南市安平工業區飲用保力達藥酒加米酒後，已無法安全駕
      駛動力交通工具，其原應注意汽車駕駛人飲用酒類或其他
      類似物後，其吐氣所含酒精濃度超過每公升0.25毫克，或
      血液中酒精濃度超過百分之0.05以上者，不得駕車，且汽
      車行駛時，駕駛人應注意車前狀況，隨時採取必要之安全
      措施，而依當時情形又無不能注意之情事，竟疏於注意，
      仍執意於當日下午2時30分許，酒後駕駛車牌7631─ＪＧ
      號小貨車外出送貨，並於同日下午4時45分許，沿台南市
      ○○路內側快車道，由南往北方向行經安億路與慶平路口
      時，因酒後行車不穩，於變換至外側快車道時，不慎撞及
      由東向西步行橫越安億路行至該外側快車道之王蔡美芬，
      致王蔡美芬受有頭部外傷、蜘蛛網膜下出血及腦水腫等傷
      害，經送醫後不治死亡。嗣後經警到場處理，於當日下午
      5時19分測得戊○○吐氣所含酒精成份達每公升0.21毫克
     （ＭＧ／Ｌ），換算其駕車時之吐氣酒精濃度達每公升0.4
      9毫，肇事時之酒精濃度達每公升0.26毫克，客觀上已達
      不能安全駕駛動力交通工具程度。
  (三)、上訴人丁○○支出王蔡美芬喪葬費用共計393,850元，因
      兩造未上訴而確定不爭。
  (四)、上訴人已收受新光產物保險公司賠付被保險人為中禾公司
      、保險標的為7631─ＪＧ號強制責任險之保險金1,500,00
      0元。由上訴人丁○○分得750,000元，其餘三位上訴人每
      位各分得250,000元。
四、本院判斷：
  (一)、上訴人主張：本件被害人王蔡美芬為上訴人丁○○之妻，
      已成年之上訴人甲○○、丙○○、乙○○之母。被上訴人
      戊○○受僱於被上訴人中禾公司，擔任駕駛及送貨業務，
      平日駕駛車牌碼7631─ＪＧ號小貨車送貨，係駕駛貨車從
      事業務之人。被上訴人戊○○於94年10月31日下午1時起
      至2時止，在台南市安平工業區飲用保力達藥酒加米酒後
      ，已無法安全駕駛動力交通工具，其原應注意汽車駕駛人
      飲用酒類或其他類似物後，其吐氣所含酒精濃度超過每公
      升0.25毫克，或血液中酒精濃度超過百分之0.05以上者，
      不得駕車，且汽車行駛時，駕駛人應注意車前狀況，隨時
      採取必要之安全措施，而依當時情形又無不能注意之情事
      ，竟疏於注意，仍執意於當日下午2時30分許，酒後駕駛
      上開小貨車外出送貨，並於同日下午4時45分許，沿台南
      市○○路內側快車道，由南往北方向行經安億路與慶平路
      口時，因酒後行車不穩，於變換至外側快車道時，不慎撞
      及由東向西步行橫越安億路行至該外側快車道之王蔡美芬
      ，致王蔡美芬受有頭部外傷、蜘蛛網膜下出血及腦水腫等
      傷害，經送醫後不治死亡。嗣後經警到場處理，於當日下
      午5時19分測得戊○○吐氣所含酒精成份達每公升0.21毫
      克（ＭＧ／Ｌ），換算其駕車時之吐氣酒精濃度達每公升
      0.49毫克，肇事時之酒精濃度達每公升0.26毫克，客觀上
      已達不能安全駕駛動力交通工具程度，被上訴人係從事駕
      駛業務之人，核其所為係犯刑法第185條之3公共危險罪及
      第276條第2項之業務過失致人於死罪等情。為兩造所不爭
      執，並經本院依職權調取臺灣臺南地方法院檢察署94年度
      偵字第14718、1197號偵查卷、原審95年度嘉交訴字第52
      號及本院95年度交上訴字第794號刑事卷核閱屬實，且有
      臺灣臺南地檢署94年偵字第14718號及95年偵1197號起訴
      書附於原審95年度交附字第25號卷10至11頁可稽，堪信為
      真。
  (二)、上訴人依民法第184條第1項前段、第192條第1項、第2項
      、第194條及民法第188條第1項規定，請求被上訴人分別
      連帶給付上訴人丁○○殯葬費支出及精神慰撫金合計3,89
      3,850元（喪葬費393,850元+精神慰撫金3,500,000元=3,8
      93,850元）、給付上訴人甲○○、丙○○、乙○○各2,50
      0,000元精神慰撫金，而聲明被上訴人應依序分別連帶給
      付上訴人丁○○3,893,850元、給付上訴人甲○○、丙○
      ○、乙○○各2,500,000元及均自95年4月26日起至清償日
      止，按週年利率百分之5計算之利息，並願供擔保請准宣
      告假執行。原審僅准予上訴人丁○○殯葬費用393,850
      元；精神慰撫金800,000元，以及上訴人甲○○、丙○
      ○及乙○○各600,000元精神慰撫金，共計2,993,850元，
      由被上訴人負百分之70之過失責任（上訴人負百分之30之
      過失責任），上訴人丁○○得請求835,695元、上訴人甲
      ○○、丙○○及乙○○各得請求420,000元，合計為2,095
      ,695元，並扣除上訴人已受領強制汽車責任保險所給付之
      保險費1,500,000元，其中上訴人丁○○分得750,000元，
      其餘上訴人每人各分得250,000元，乃判命「被上訴人應
      連帶給付上訴人丁○○85,695元、連帶給付上訴人甲○○
      、丙○○、乙○○各170,000元，及均自95年4月26日起至
      清償日止，按週年利率百分之5計算之利息。」，並就該
      部分准予假執行之聲請（除上訴人丁○○上訴所請求之精
      神慰撫金100萬元；及上訴人甲○○、丙○○及乙○○各
      請求之精神慰撫金80萬元外，上訴人就其餘部分未上訴，
      而告確定）。上訴人主張被上訴人戊○○應負擔百分之90
      肇事責任，被上訴人應再增加給付上訴人丁○○精神慰
      撫金1,000,000元；上訴人甲○○、丙○○、乙○○三
      人各800,000元慰撫金（均已扣除上訴人應自行負擔之百
      分之10之過失）云云。然為被上訴人所否認，從而，本院
      應審究者僅為系爭車禍過失比例；原審所認定之精神
      慰撫金是否適當？
  (三)、有關系爭車禍兩造之過失比例部分：
    1.查被上訴人戊○○於上開時、地因駕車過失肇事，致被害
      人王蔡美芬死亡等情，業據本院依職權調取臺灣臺南地方
      法院檢察署94年度偵字第14718、1197號偵查卷、原審95
      年度嘉交訴字第52號及本院95年度交上訴字第794號刑事
      卷核閱屬實。而被上訴人戊○○於該案之警訊、偵查中均
      供述甚詳（見警卷3、4頁），且有刑法第185條之3案件測
      試觀察紀錄表、國立成功大學醫學院附設醫院診斷證明書
      、臺南市○○○道路交通事故初步分析研判表、道路交通
      事故現場圖、道路交通事故調查報告表(一)、(二)及事故現場
      暨車損及傷亡照片共16幀、臺灣臺南地方法院檢察署檢察
      官勘驗筆錄、相驗屍體證明書、驗斷書暨相驗屍體照片10
      幀可稽（見警卷7至12頁、15至17頁、22至29頁；相驗卷4
      2頁、46至53頁）。
    2.按「行人穿越道路，應依左列規定：…二在禁止穿越、劃
      有分向限制線、設有劃分島或護欄之路段或三車道以上之
      單行道，不得穿越馬路。…」，道路交通安全規則第134
      條第2款定有明文。次按汽車駕駛人飲用酒類後，其吐氣
      所含酒精濃度超過每公升0.25毫克以上者，不得駕車；又
      汽車行駛時，駕駛人應注意車前狀況，隨時採取必要之安
      全措施，道路交通安全規則第114條第2款、第94條第3項
      分別定有明文。而所謂注意車前狀況之義務，應為駕駛人
      就行駛方向前方，於一般人視線所及之範圍內，均應注意
      人、車動態，以隨時採取必要之安全措施，避免危險之發
      生，而非指駕駛人僅負有對遵行車道之注意義務，方符維
      護交通安全立法意旨。
    3.經查，被上訴人戊○○既領有合格之小型車普通駕駛執照
      ，有相當之駕駛經驗，且擔任被上訴人中禾公司之送貨司
      機，為從事駕駛業務之人【被上訴人戊○○所駕駛之本案
      肇事7631-JG車輛，係為2835CC之小貨車（見本院卷第38
      頁），依道路交通安全規則第3條暨第53條規定，其駕駛
      毋須貨車駕駛執照，上訴人認被上訴人戊○○係無照駕駛
      ，顯有誤解】，對於一定危險之認識能力，應較一般人為
      強，故法律上課以較高之注意義務，意即其避免一定危險
      發生之期待可能性應較常人高，故其違反注意義務之可責
      性自亦較重，詎其竟不注意上開安全規定，且依肇事當時
      之天候陰、日間自然光線、柏油路面乾燥、道路無缺陷及
      障礙物，視距良好，對於車前人、車動態應能確切掌握，
      並無不能注意之情事，竟疏於注意，於酒後駕車，復未注
      意車前狀況，在變換行車車道至外側快車道時，適被害人
      王蔡美芬亦疏未注意左右來車，違規穿越設有分向限制線
      之道路，由東向西橫越安億路行至該外側快車道，戊○○
      見狀煞閃不及，因而肇事致被害人王蔡美芬死亡，被上訴
      人對本件車禍之發生顯有過失（原審95年度交訴字第52號
      及本院95年度交上訴字第794號刑事判決被上訴人戊○○
      因服用酒類不能安全駕駛動力交通工具而駕駛及過失致死
      ，分別處有期徒刑3月及1年10月，定執行刑為1年11月，
      已告確定，現執行中）。惟被上訴人辯稱被害人王蔡美芬
      對系爭車禍之發生，亦與有過失，雖為上訴人所否認，惟
      查：系爭車禍之發生地點為設有分向限制線之道路，有道
      路交通事故現場圖、道路交通事故調查表可稽，且為兩造
      所不爭執，依上開說明，系爭車禍地點為劃有分向限制線
      之道路，本即禁止行人在該處穿越馬路，被害人王蔡美芬
      在設有分向限制線之車禍地點穿越道路，由東向西橫越安
      億路行至該外側快車道，酒後駕車之被上訴人戊○○見狀
      煞閃不及，致撞及王蔡美芬，則被害人王蔡美芬對系爭車
      禍之發生，亦與有過失，是被上訴人此部分抗辯，應堪採
      信。再依台灣省台南區車輛行車事故鑑定委員會鑑定意見
      書，其鑑定意見：「一戊○○酒醉駕駛小貨車，變換車道
      未注意車前狀況，為肇事原因。二王蔡美芬徒步行走，行
      經劃分向限制線肇事地點道路，違規穿越劃設分向限制線
      道路，未注意左右來車，同為肇事原因。」，有該委員會
      95年9月7日南鑑字第0955903221號函附鑑定意見書影本在
      卷可稽（見原審卷30至32頁），依該鑑定結果，上訴人與
      被害人王蔡美芬同為肇事原因，是以原審審酌被上訴人肇
      事主因及被害人王蔡美芬肇事次因之上開情節，原審認被
      上訴人戊○○與被害人就系爭車禍應依序負擔百分之70、
      百分之30之過失責任，自無違誤。上訴人主張被上訴人戊
      ○○就系爭車禍應負擔百分之90之過失，被害人王蔡美芬
      僅負百分之10之過失云云，自無可採。
  (四)、有關精神慰撫金部分：
    1.按因故意或過失不法侵害他人之權利者，負損害賠償責任
      ；汽車、機車或其他非依軌道行駛之動力車輛，在使用中
      加損害於他人者，駕駛人應賠償因此所生之損害。民法第
      184條第1項前段、第191條之2分別定有明文。再按不法侵
      害他人致死者，對於支出殯葬費之人，亦應負損害賠償責
      任；被害人對於第三人負有法定扶養義務者，加害人對於
      該第三人亦應負損害賠償責任；不法侵害他人致死者，被
      害人之父、母、子、女及配偶雖非財產上之損害，亦得請
      求賠償相當之金額。民法第192條第1項、第2項、第194條
      分別定有明文。本件被上訴人戊○○對於被害人王蔡美芬
      之死亡既應負損害賠償責任，已如前述，且上訴人丁○○
      為王蔡美芬之夫，上訴人甲○○、丙○○、乙○○分別為
      王蔡美芬之子女，上訴人依據民法第194條第1項之規定，
      請求被上訴人賠償其非財產上之損害，應屬有據。至於被
      上訴人中禾公司辯稱被上訴人中禾公司對於所屬員工，均
      三令五申一再要求要遵守規定，其就選任受僱人戊○○及
      監督其職務之執行，已盡相當之注意，被上訴人中禾公司
      應不負僱用人之賠償責任云云。惟查受僱人被上訴人戊○
      ○係被上訴人中禾公司之受僱人，平時即應要求被上訴人
      戊○○遵守酒後不得開車，以避免危險之發生。而被上訴
      人戊○○開車前飲酒，被上訴人中禾公司本應注意並能注
      意竟疏未注意加以制止飲酒上班，並禁止其開公司貨車上
      路，竟疏未注意，而被上訴人戊○○明知酒後不得開車，
      且駕車竟因酒精麻醉失去注意能力，而任意變換車道及未
      注意車前安全狀況，始造成本件車禍，則其就選任受僱人
      戊○○及監督其職務之執行，顯未盡相當之注意，自應負
      僱用人之賠償責任。從而，被上訴人中禾公司辯稱其就選
      任受僱人戊○○及監督其職務之執行，已盡相當之注意，
      被上訴人中禾公司應不負僱用人之賠償責任云云，要無可
      採。故上訴人依民法第188條第1項前段之規定請求被上訴
      人與中禾公司與戊○○負連帶賠償責任，亦屬有據。
    2.查上訴人丁○○為高工建築科畢業，經營服飾業；上訴人
      甲○○為國立中山大學企管系畢業，現服務於聚和國際股
      份有公司，月薪46,534元；上訴人丙○○為國立台東師範
      學院畢業，現為板橋市溪洲國民小學老師，月薪約44,625
      元；上訴人乙○○為經國管理學院餐飲管理系畢業，甫退
      伍，以上有上訴人所提出之畢業證書及薪資表等件影本可
      稽；被上訴人戊○○為小學畢業，現為臨時工，每月收入
      約26,000元，亦據被上訴人陳明在卷（本院卷119頁）。
      上訴意旨主張：「被上訴人戊○○之月薪原審認其做臨時
      工，每月僅收入約20,000元，嗣被上訴人戊○○在本院改
      稱每月平均收入26,000元，惟依社會上公司僱用貨車司機
      之薪資均以月薪方式，而非以論日計薪方式，且公司所僱
      貨車司機月薪行情均達40,000元以上。稽之被上訴人中禾
      公司竟未誠實申報員工薪資及勞保，竟任被上訴人戊○○
      將勞保雇主報在工會，且投保薪資僅18,300元，故被上訴
      人二人所言戊○○係以日薪計算薪資，並非實在」云云，
      惟被上訴人辯稱：「被上訴人戊○○於台南市禮儀用品職
      業工會投保之薪資級距為18,300元（見本院卷104頁附台
      南市禮儀用品職業工會回函），而實際薪資，每天1,000
      元，若每月均無請假（月休4日）方有26,000元，實際上
      每月領取之薪資約20,000元」等語。從而，原審認被上訴
      人戊○○其做臨時工，每月月薪僅約20,000元，及被上訴
      人戊○○於本院稱其現為臨時工，每月收入約26,000元等
      語，僅被上訴人戊○○有無請假（月休4日），致每月領
      取之薪資稍有不同，故原審認被上訴人戊○○做臨時工，
      每月僅收入約20,000元之事實，自屬可採。又上訴人丁○
      ○名下有房屋2筆、土地及投資多筆等財產；上訴人甲○
      ○名下有汽車1筆及投資多筆等財產；上訴人丙○○於94
      年度有利息所得及股利所得，上訴人乙○○名下有房屋1
      筆及土地3筆等財產；被上訴人戊○○名下並無財產，被
      上訴人中禾公司名下有汽車多筆，為兩造所不爭執，並有
      稅務電子閘門財產所得調件明細表5件附於原審95年度南
      簡調字第532號卷14至30頁可稽。本院審酌兩造之身分、
      教育程度、經濟能力、社會地位以及上訴人因王蔡美芬遭
      被上訴人戊○○撞擊致死所受之痛苦等一切情狀，認原審
      判命上訴人丁○○得請求之精神慰撫金以800,000元，上
      訴人甲○○、丙○○及乙○○得請求之精神慰撫金各以60
      0,000元，並無違誤。
    3.雖上訴人主張：被上訴人中禾公司資本額高達1,020萬元
      ，經濟能力雄厚，且被害人蔡王美芬係空中大學社會科學
      系89年6月畢業，89年3月6日不動產經紀人考試院考試及
      格，社會教育程度水準地位中上，平日亦經營美芬服裝行
      ，上訴人並各有銀行存款定存及股票共1,200萬元以上，
      全家人事業有成經濟能力良好，原本一家五口之家庭生活
      美滿幸福，茲驟然天人永隔，使上訴人等遭受喪妻、喪母
      之痛，精神上之痛苦，委實難以言喻，爰請求再增加給付
      精神慰撫金云云。惟原審及本院業已審酌兩造之身分、教
      育程度、經濟能力、社會地位以及上訴人因王蔡美芬遭被
      上訴人戊○○撞擊致死所受之痛苦等一切情狀，認上訴人
      丁○○得請求之精神慰撫金以800,000元，上訴人甲○○
      、丙○○及乙○○得請求之精神慰撫金各以600,000元，
      其金額核屬適當。上訴人此部分主張，自無可取。
  (五)、綜上所述，上訴人依侵權行為之法律關係請求被上訴人應
      連帶再給付上訴人丁○○精神慰撫金1,000,000元、應再
      各給付上訴人甲○○、丙○○及乙○○各精神慰撫金600,
      000元，及均自95年4月26日起至清償日止，按週年利率百
      分之5計算之利息，為無理由，其聲請以供擔保為條件之
      假執行宣告，因失所附麗，亦屬無理由。原審就上訴人此
      部分請求及假執行之聲請一併駁回，核無不合。上訴意旨
      仍執前詞指摘原判決該部分不當，聲明廢棄改判，為無理
      由，應予駁回。
五、又本件事證已臻明確，兩造其餘主張或攻擊防禦方法並其他
    證據資料，對本件判決結果並無影響，毋庸再予審酌之，併
    予敘明。
六、據上論結，本件上訴為無理由，依民事訴訟法第449條第1項
    、第78條、第85條第1項前段，判決如主文。
中　　華　　民　　國　  96　　年　　7　　月　　10　 　日
　　　　　　　　　民事第一庭    　審判長法　官  林金村
　　　　　　　　　　　　　　　　        法　官  張世展
　　　　　　　　　　　　　　　　        法　官  胡景彬
上為正本係照原本作成。
上訴人如對本判決上訴，須於判決送達後20日內向本院提出上訴
狀，未表明上訴理由者，應於上訴後20日內，向本院提出理由書
（須附繕本）。依法須繳納裁判費並應委任律師為訴訟代理人，
始得上訴。
中　　華　　民　　國　  96　　年　　7　　月　　10　 　日
　　　　　　　　　　　　　　　　　　　　書記官　趙玲瓏
【附記】
民事訴訟法第466條之1：
(1)對於第二審判決上訴，上訴人應委任律師為訴訟代理人。但上
  訴人或其法定代理人具有律師資格者，不在此限。
(2)上訴人之配偶、三親等內之血親、二親等內之姻親，或上訴人
　為法人、中央或地方機關時，其所屬專任人員具有律師資格並
  經法院認為適當者，亦得為第三審訴訟代理人。
民事訴訟法第466條之2：
　上訴人無資力委任訴訟代理人者，得依訴訟救助之規定，聲請
  第三審法院為之選任律師為其訴訟代理人。
